【裁判字號】    95,易,175
【裁判日期】    951229
【裁判案由】    竊盜
【裁判全文】
臺灣花蓮地方法院刑事判決               95年度易字第175號
公  訴  人  臺灣花蓮地方法院檢察署檢察官
被      告  Ｎ○○
                    （現於臺灣花蓮監獄另案執行中）
上列被告因竊盜案件，經檢察官提起公訴（95年度偵字第2730、
2731、3109號），暨移送併案審理（95年度偵字第3411、3543、
3581、3706、3744、3745、3746、3805、3808、3816、3842、38
43、3844、3873、3874、3875、3876、3893、3947、3953、3959
、3960、3961、3962、3963、3964、3965、4079、4083、4084、
4085、4138、4157、4158、6324、4405、4410、4412、4413、44
23、4308、4604、4914、4916號），被告於準備程序中就被訴及
併案事實為有罪之陳述，經本院合議庭裁定由受命法官獨任進行
簡式審判程序，判決如下：
    主  文
Ｎ○○以竊盜罪為常業，累犯，處有期徒刑肆年，並於刑之執行
前，令入勞動場所，強制工作參年。
    事  實
一、Ｎ○○前於民國90年間犯竊盜罪，經本院於90年 4月10日以
    90年度易字第 144號判處有期徒刑10月確定後，復再於90年
    間再犯竊盜罪，經本院於90月12月6日以90年度訴字第141號
    判處有期徒刑 1年10月，並於刑之執行前，令入勞動場所，
    強制工作3年確定，於91年6月 5日入勞動場所強制工作，直
    93年8月6日免予繼續執行強制工作，改入監接續執行上開二
    罪，復於94年6月14日假釋付保護管束，於95年1月11日縮短
    刑期期滿執行完畢。
二、詎Ｎ○○竟不知悔改，復基於意圖為自己不法所有，並以犯
    竊盜罪為常業之犯意，自95年3月13日起至95年6月20日凌晨
    5時許止，於如附表一編號1至61號所示之時間、地點，以如
    附表一編號 1至61號所示之犯罪方法，連續竊得如附表一編
    號 1至61號所示之被害人財物，共計61次，隨之持以變賣轉
    售換得現金供己花用，或留供個人使用，並恃以為生，以之
    為常業（歷次竊盜之時間、地點、竊得財物、竊盜方式、被
    害人等詳如附表一編號1至61號所示）。其間，其並於95年6
    月13日凌晨 3時40分許，至花蓮縣鳳林鎮○○路59號之花蓮
    企銀鳳林分行附設之自動付款設備提款機，佯以壬○○之名
    義，持於附表一編號53所示之竊得壬○○所有之農會提款卡
    ，接續在提款機撥按密碼，致使金融機關不疑有詐，仍讓其
    接續詐領得新臺幣（下同）10000元、7000元各計1次，共計
    得款17000元。
三、案經內政部警政署花蓮港務警察局移送臺灣花蓮地方法院檢
    察署檢察官偵查起訴及併案審理。
    理  由
壹、證據能力方面：
    被害人庚○○、Ｕ○○、癸○○、Ｓ○○、謝中俊、丑○○
    、娜塔莎、宙○○、未○○、Ｆ○○、丙○○、Ｄ○○、戌
    ○○、Ｒ○○、Ｂ○○○、Ｔ○○、Ｉ○○○、己○○、卯
    ○○、申○○○、子○○、Ｑ○○、邱參贊、地○○、乙○
    ○、甲○○、Ｇ○○、Ｏ○○、Ｖ○○、巳○○、Ｃ○○、
    丁○○、Ｐ○○、黃義軍、Ａ○○、Ｗ○○、Ｘ○○、Ｌ○
    ○、玄○○、壬○○、酉○○、Ｋ○○、Ｅ○○、黃○○、
    亥○○、宇○○、Ｍ○○○、鄭俊斌、Ｈ○○、Ｊ○○、Ｉ
    ○○○、王偉樺、寅○○、Ｏ○○、辰○○、午○○、天○
    ○、辛○○等人於警詢中之證述，雖屬被告以外之人於審判
    外之言詞陳述，但經被告Ｎ○○於審判程序中並無異議，本
    院審酌該言詞陳述作成時之情況，認為適當，依刑事訴訟法
    第159條之5第1項規定，均得為證據。
貳、實體方面：
一、認定犯罪事實所憑之證據及理由：
(一)、被告Ｎ○○對其於前揭時間、地點竊取物品等事實，迭於警
    詢、偵訊中及本院審理中坦承不諱，經核與被害人庚○○、
    Ｕ○○、癸○○、Ｓ○○、謝中俊、丑○○、娜塔莎、宙○
    ○、未○○、Ｆ○○、丙○○、Ｄ○○、戌○○、Ｒ○○、
    Ｂ○○○、Ｔ○○、Ｉ○○○、己○○、卯○○、申○○○
    、子○○、Ｑ○○、邱參贊、地○○、乙○○、甲○○、Ｇ
    ○○、Ｏ○○、Ｖ○○、巳○○、Ｃ○○、丁○○、Ｐ○○
    、黃義軍、Ａ○○、Ｗ○○、Ｘ○○、Ｌ○○、玄○○、壬
    ○○、酉○○、Ｋ○○、Ｅ○○、黃○○、亥○○、宇○○
    、Ｍ○○○、鄭俊斌、Ｈ○○、Ｊ○○、Ｉ○○○、王偉樺
    、寅○○、Ｏ○○、辰○○、午○○、天○○、辛○○等人
    於警詢證述之失竊或遭盜領金錢情節相符，並且有如附表一
    編號1至61號所示之照片、贓物認領保管單等物證在卷可佐
    。
(二)、按刑法上所謂常業犯，係指反覆以同種類之行為目的之社會
    活動職業性犯罪而言，亦即恃犯罪以維生，縱令同時兼操持
    其他職業，仍無礙其為常業犯罪，非謂常業犯必須別無其他
    正當職業始克構成（最高法院82年度臺上字第2071號判決意
    旨參照）。被告於警詢即供稱：所偷竊的東西，有部分是轉
    售予綽號「阿文」者牟利等語，由此可見被告因其所賺取的
    金錢不夠用，才去偷竊，且參酌被告此次自95年 3月13日起
    至同年6月20日止，被告在短短不到4月時間內，所犯竊盜次
    數合計多達61次，幾乎每月即有多次竊盜行為，所得財物中
    有現金、貴重之珠寶以及家電用品等等，顯見被告有賴竊盜
    所得維生之意，且客觀上亦有反覆多次竊盜之事實，應堪認
    定。足徵被告確係藉竊取他人財物之方式營生，並以之為常
    業，應可認定。
(三)、被告前開自白與事實相符，應堪採信。本案事證明確，被告
    犯行以堪認定，應予依法論科。
二、論罪科刑：
(一)、查被告於於附表一編號1至61號行為後，刑法業於94年 1月7
    日修正，同年2月2日公布，95年7月 1日施行。關於常業犯、
    連續犯、牽連犯等均已廢止，刑法第 322條常業竊盜罪亦經
    刪除，改為一罪一罰，犯行應回歸數罪併罰。被告所犯本罪
    附表一編號 1至61號行為之時間均在刑法修正施行前，而當
    時常業竊盜罪，其法定本刑為1年以上7年以下有期徒刑，於
    刑法修正後，因常業犯已經刪除，應將所犯竊盜罪分論併罰
    ，合併計算其法定最高本刑為有期徒刑，顯較原常業犯之法
    定刑為重（參照最高法院95年第 8次刑事庭會議決議，認常
    業犯之規定刪除後之法律比較適用，同連續犯之處理；臺灣
    高等法院暨所屬法院因應新修正刑法施行座談會第12號問題
    研討結果亦認應比較新舊法適用）。而修正後刑法亦將原刑
    法第55條後段之牽連犯規定，予以刪除，原來之犯行得以牽
    連犯論以一罪，修法後應回歸數罪併罰，修正前刑法自較被
    告有利。又修正後刑法第47條第 1項規定：「受徒刑之執行
    完畢，或一部之執行而赦免後，五年以內故意再犯有期徒刑
    以上之罪者，為累犯．．．」，已限縮於 5年以內「故意」
    再犯有期徒刑以上之罪之情形，而被告本件犯罪為故意犯，
    此修正對被告並無有利或不利可言。綜合上開有關常業犯、
    牽連、累犯等事項，經依刑法第2條第1項之規定比較新舊法
    結果，以修正前之刑法規定對被告較為有利，自應依修正前
    之刑法規定對被告為論罪科刑。
(二)、核被告就附表一編號1至61號所為，係犯修正前刑法第322條
    之常業竊盜罪、附表一編號 53所示之行為，另犯刑法第339
    條之2第1項之以不正方法由自動付款設備取得財物罪。公訴
    人認為被告就此等竊盜犯行應觸犯刑法第321條第 1項第1款
    、第 3款之連續加重竊盜罪嫌，尚有未洽，惟其基本事實同
    一，本院自應予審理，並就竊盜犯行部分，變更起訴法條。
(三)、公訴人雖僅就附表一編號15、21號之犯罪事實提起公訴，惟
    附表一餘編號之犯罪事實與公訴人提起公訴所載之犯罪事實
    有常業犯之實質上一罪關係，或編號53之以不正方法由自動
    付款設備取得財物罪與常業犯間有牽連犯之裁判上一罪關係
    ，並均經檢察官併案為犯罪事實之一部分，已為起訴效力所
    及，本院自應併予審究。
(四)、又按連續犯之成立，除主觀上須基於一個概括之犯意外，客
    觀上須先後數行為，逐次實施而具連續性，侵害數個同性質
    之法益，其每一前行為與次行為，依一般社會健全觀念，在
    時間差距上，可以分開，在刑法評價上，各具獨立性，每次
    行為皆可獨立成罪，構成同一之罪名，始足當之；如數行為
    於同時同地或密切接近之時地實施，侵害同一之法益，各行
    為之獨立性極為薄弱，依一般社會健全觀念，在時間差距上
    ，難以強行分開，在刑法評價上，以視為數個舉動之接續施
    行，合為包括之一行為予以評價，較為合理，則屬接續犯，
    而為包括之一罪，最高法院86年台上字第3295號判例可資參
    照。故被告持被害人壬○○提款卡先後 2次領款，應係於同
    一以不正方法由自動付款設備分別侵害壬○○財物犯意下所
    為之密接行為，應分屬接續犯而為包括之一罪。
(五)、又其所犯上開常業竊盜與以不正方法由自動付款設備取得財
    物二罪間，有方法結果之牽連關係，依修前刑法第55條之規
    定，應從一重論以常業竊盜罪。
(六)、被告有如事實欄所示之前科，並於95年 1月11日執行完畢，
    有台灣高等法院被告前案紀錄表 1份在卷可佐，其於執行完
    畢， 5年以內再犯本件有期徒刑以上之罪，為累犯，依修前
    刑法第47條規定，加重其刑。
(七)、爰審酌被告曾有竊盜之前科素行，本身年輕力壯，不思以正
    當途徑賺取費用，為求生存，竟一再竊取他人之家中或店裡
    等財物，並以之為常業，犯行多達61餘次，絲毫不尊重他人
    之財產權，嚴重危害社會秩序及他人財產法益，惡性不輕，
    及念被告犯後願意配合警方，主動供出其另外所犯下之多次
    竊盜案件，是其所述犯行，應屬自白，雖非為刑法上自首，
    不得依自首規定，減輕其刑，但被告善意作為本院認被告犯
    後態度尚佳等一切情狀，量處如主文所示之刑期，以資懲儆
    。
(八)、按修正後刑法第2條第2項限縮非拘束人身自由之保安處分，
    始適用裁判時之法律。是關於拘束人身自由之保安處分之法
    律若有變更，則仍須依刑法第2條第1項規定，比較新舊法而
    適用。而原竊盜犯贓物犯保安處分條例第3條第1項：「18歲
    以上之竊盜犯、贓物犯，有左列情形之一者，得於刑之執行
    前，令入勞動場所強制工作：一有犯罪之習慣者。二以犯竊
    盜罪或贓物罪為常業者。」規定，已於95年 5月30日修正公
    布為同條第 1項：「18歲以上之竊盜犯、贓物犯，有犯罪之
    習慣者，得於刑之執行前，令入勞動場所強制工作」，並於
    同年7月1日施行。本件被告95年3月13日起至95年6月20日止
    ，犯下本件竊盜犯行多達61次，顯見其確有犯罪之習慣，無
    論依修正前或修正後之竊盜犯贓物犯保安處分條例，均得於
    刑之執行前，令入勞動場所強制工作，其修正對被告而言並
    無有利或不利之情形。故依刑法第2條第1項規定，仍應適用
    修正前之竊盜犯贓物犯保安處分條例規定對被告為強制工作
    之宣告。又「依本條例宣告之強制工作處分，其執行以三年
    為期。…」，修正前竊盜犯贓物犯保安處分條例第5條第1項
    前段亦定有明文。而強制工作之立法目的，乃旨在對嚴重性
    職業犯罪及欠缺正確工作觀念或無正常工作因而犯罪者，強
    制其從事勞動，並學習一技之長及正確之謀生觀念，祈使其
    日後重返社會時得以適應。本件被告犯下多達61次竊盜犯行
    ，僅藉刑罰之執行尚不足以根絕其惡性，是公訴人對被告具
    體求處於刑之執行前，令入勞動場所強制工作應屬適當，爰
    依修正前竊盜犯贓物犯保安處分條例第3條第1項第1款、第2
    款、第5條第1項前段之規定，諭知被告於刑之執行前，令入
    勞動場所強制工作3年，以資矯治。
(九)、扣案之附表二所示之扣押物品，該物品或為被害人所有之物
    ，或為被告私人所有之物，但均非作為本案犯罪時所用之物
    ，業據被告於本院95年12月12日審理時所陳明在卷（見本院
    卷第92頁），而檢察官亦未提出積極事證，足證該等工具確
    有供作犯案所用，故尚難認屬被告用以竊盜之工具，自核與
    刑法沒收之要件不合，爰不予宣告沒收，併予敘明。
據上論斷，應依刑事訴訟法第273條之1 第1項、第299條第1項前
段，刑法第2條第 1項前段，修正前刑法第322條、第339條之2第
1項、第47條、修正前竊盜犯贓物犯保安處分條例第3條第1項、
第4條、第5條第1項前段，判決如主文。
本案經檢察官戊○○到庭執行職務。
中    華    民    國    95    年    12    月    29    日
                        臺灣花蓮地方法院刑事第二庭
                            法    官    李  豫  雙
上列正本證明與原本無異。
如對本判決不服，應於送達後10日內，向本院提出上訴狀（應抄
附繕本）告訴人或被害人如對於本判決不服者，應具備理由請求
檢察官上訴，其上訴期間之計算係以檢察官收受判決正本之日期
為準。
                             書記官
中    華    民    國    96    年    1    月    4    日
附錄本判決論罪之法律條文：
中華民國刑法第339條之2：
意圖為自己或第三人不法之所有，以不正方法由自動付款設備取
得他人之物者，處三年以下有期徒刑、拘役或一萬元以下罰金。
以前項方法得財產上不法之利益或使第三人得之者，亦同。修正
修正前中華民國刑法第322條：
以犯竊盜罪為常業者，處一年以上七年以下有期徒刑。
修正前竊盜犯贓物犯保安處分條例第3條：
十八歲以上之竊盜犯、贓物犯，有下列情形之一者，得於刑之執
行前，令入勞動場所強制工作：
一、有犯罪之習慣者。
二、以犯竊盜罪或贓物罪為常業者。
刑法第八十四條第一項之期間，自前項強制工作執行完畢之日起
算。但強制工作自應執行之日起經過三年未執行者，自該三年之
期間屆滿之日起算。
修正前竊盜犯贓物犯保安處分條例第4條：
依本條例所為之保安處分及其期間，由法院以判決諭知。
修正前竊盜犯贓物犯保安處分條例第5條第1項：
依本條例宣告之強制工作處分，其執行以三年為期。但執行已滿
一年六個月，而執行機關認為無繼續執行之必要者，得檢具事證
，報請檢察官聲請法院免予繼續執行。


司法院資訊處製作；財團法人民間司法改革基金會備份。
